【裁判字號】    97,消債清,7
【裁判日期】    980204
【裁判案由】    聲請清算程序
【裁判全文】
臺灣彰化地方法院民事裁定             97年度消債清字第7號
聲  請  人  甲○○
代  理  人  劉雅榛律師
上列聲請人聲請消費者債務清理事件，本院裁定如下：
    主      文
聲請人清算之聲請駁回。
聲請費用新台幣壹仟元由聲請人負擔。
    理      由
一、按「債務人與金融機構協商成立者，不得聲請更生或清算。
    但因不可歸責於己之事由，致履行顯有重大困難者，不在此
    限。本條例施行前，債務人依金融主管機關協調成立之中華
    民國銀行公會會員辦理消費金融案件無擔保債務協商機制與
    金融機構成立之協商，準用前項之規定。」、「聲請更生或
    清算不合程式或不備其他要件者，法院應以裁定駁回之，但
    其情形可以補正者，法院應定期間先命補正。」，消費者債
    務清理條例第151條第5項、第6項、第8條各定有明文。次按
    債務清償方案成立後，應由債務人按其條件履行，如於其後
    發生情事變更，在清償期間內之收入或收益不如預期，致該
    方案履行困難甚或履行不能，而有不可歸責於己之事由，始
    能聲請更生或清算，此觀同條例第151條第5項規定自明。此
    規定立法意旨乃在避免債務人任意毀諾已成立協商，濫用更
    生或清算之裁判上債務清理程序。蓋以債務清償方案係經當
    事人行使程序選擇權所為之債務清理契約，債務人應受已成
    立協議所拘束。債務人既已與金融機構協商成立，如認該協
    商方案履行有其他不適當情形，仍應再循協商途徑謀求解決
    。
二、聲請人聲請意旨略以：聲請人因欠負無擔保債務新台幣（下
    同） 2,032,411元，因有不能清償之虞，已於民國95年向銀
    行工會債務協商成立案件，償還方案為自民國（下同）96年
    1月起分120期，年利率 6.88%，每月清償24,279元；惟聲請
    人於95、96年間，每月收入約24,933元～31,550元間，因聲
    請人每月實際負擔生活費用大約30,000元，而聲請人現今每
    月僅有30,000元薪水，若依約清償，實無法維持全家最低生
    活費用，致聲請人履行該協商條件顯有困難，且非可歸責於
    聲請人，爰依法聲請清算等語。
三、經查：就聲請人所提財產及收入狀況說明書、財產歸屬資料
    清單、財團法人金融聯合徵信中心信用報告、土地登記第二
    類謄本及臺灣臺南地方法院民事執行處（第一次）拍賣通知
    等資料，經詳加比對後，具見聲請人雖欠負2,032,411元之
    債務總額，惟聲請人之財產，計有坐落台南市東區、門牌台
    南市○○○街20巷30號六樓之1、價值2,500,000元之房地，
    及車牌號碼 9469-LK號汽車乙輛，此外，尚有坐落高雄縣內
    門鄉○○段、萊子坑段等87筆土地，又聲請人自承每月尚有
    薪資收入30,000元，再核聲請人所提戶籍謄本及家族系統表
    ，可知聲請人夫妻育有兩名未婚之成年子女歐信宏（71年04
    月09日生）、歐信彥（72年05月13日生），其子女依法對聲
    請人夫妻均負有扶養義務，且依通常情形，理應有相當工作
    能力足供賺錢奉養尊親屬，聲請人復無任何具體事證足證其
    未婚成年子女有不能履行扶養義務之事由，又聲請人雖主張
    其每月必須分擔房屋租金10,000元，惟參酌聲請人所提其配
    偶所得資料清單顯示，其配偶有固定工作，平均月薪約15,0
    00元，而夫妻間互負扶養及同居義務，其家庭開銷本應由夫
    妻二人共同負擔，是聲請人主張其須負擔大部分家庭開銷各
    節，洵屬無據。基此，聲請人之資產既大於負債，且其每月
    均有固定收入，復有配偶及兩名未婚成年子女可協力維持家
    計，足見聲請人主張有不能清償債務及有法定不可歸責於己
    之事由，致履行協商條件顯有重大困難各情，尚難遽採。
四、從而，聲請人清算之聲請，核與消費者債務清理條例第 3條
    規定清算要件不符，且此要件之欠缺屬於無從補正事項，依
    上說明，自應駁回其清算之聲請。
中    華    民    國    98    年    2     月    4     日
                        民事第二庭法  官  邱月嬌
以上正本係照原本作成。
如對本裁定抗告須於裁定送達後10日內向本院提出抗告狀（須附
繕本），並繳納抗告費新臺幣1,000元。
中    華    民    國    98    年    2     月    5     日
                                  書記官  呂雅惠


司法院資訊處製作；財團法人民間司法改革基金會備份。
